臺灣高等法院刑事判決
109年度上易字第400號
上  訴  人  臺灣士林地方檢察署檢察官張君如
上  訴  人  
即  被  告  喬○○




選任辯護人  徐宗賢律師(法律扶助律師)
上列上訴人等因被告家暴傷害案件，不服臺灣士林地方法院108
年度易字第678號，中華民國108年12月27日第一審判決（起訴案
號：臺灣士林地方檢察署107年度調偵字第1315號），提起上訴
，本院判決如下：
    主  文
原判決撤銷。
乙○○犯傷害罪，處拘役貳拾日，如易科罰金，以新臺幣壹仟元折
算壹日。緩刑貳年，並應依本院109年度附民移調字第209號調解
筆錄所載尚未屆期之餘款新臺幣柒萬元，按原分期給付方法支付
鄭○花。
    犯罪事實
一、乙○○與鄭○花（真實姓名詳卷、下稱鄭女）係夫妻，具有家
    庭暴力防治法第3條第1款規定之家庭成員關係。其等因生活
    上之細故而有所不睦，於民國107年5月28日又起爭端，嗣於
    當日晚間8時許，乙○○因欲進入其等位於臺北市○○區○○路0 
    段00巷00號2樓之屋內取物，惟因無鑰匙可入內乃在屋外等
    候，適鄭女與其等之長女甲 （尚為少年、真實姓名詳卷）
    自外返家，然鄭女僅開啟鐵製大門小幅之寬度，並扶住鐵門
    擋於門前不讓乙○○入內，其為求進入屋內，可預見若其強行
    開門進入，可能因鐵門往外擴張致鄭女遭鐵門撞擊而受傷，
    竟基於即使造成鄭女受傷而仍不違背其本意之不確定傷害故
    意，強行開門擠入導致鐵門下緣撞擊鄭女腳趾，致鄭女因而
    受有左側腳趾擦傷2處，各1x1公分之傷害。
二、案經鄭女訴由臺灣士林地方檢察署檢察官偵查起訴。
    理  由
一、關於證據能力部分：
    本判決所引用之證據資料，無論供述證據或非供述證據，檢
    察官及上訴人即被告乙○○與辯護人均同意有證據能力（見本
    院卷66頁）；且本院審酌供述證據作成時之情況，認為適當
    ；非供述證據，亦查無非法取得而應予排除之情形，自均得
    作為證據。
二、認定犯罪事實所憑之證據及理由：
  ㈠訊之被告固承認其進入屋內後，是其大女兒發現鄭女之腳趾
    頭有流血之事實，惟否認犯罪，辯稱：鄭女弄一個門縫，讓
    甲 先進去，我是擠進去的，我沒有要傷害鄭女，即使致鄭
    女受傷也不是故意的，我已與鄭女經調解成立，並已給付第
    1期款新臺幣（下同）3萬元給鄭女，原審量刑過重等語。
　㈡經查：
  ⒈被告於上開時地，因告訴人鄭女擋在門口不讓其入內，其乃
    強行擠進，致鐵門往外擴張而撞擊鄭女，造成鄭女之左側腳
    趾受有擦傷2處各1x1公分之傷害等事實，已據鄭女於偵查中
    證稱：107年5月28日晚上，因為我與被告有發生爭執，我於
    門前阻擋他，他強行開門，門就撞到我的左側腳趾（見107
    偵12385號公開卷第49、50頁）；並於原審證稱：我與被告
    一起住於戶籍地直到107年5月28日，他當天案發前就把鑰匙
    還給我，當天晚上8點左右，我自安親班接大女兒回到上開
    住處時，他等在家門口，我把門開很小要擋住他，我一手拉
    著門、一手扶著門框，用身體擋住門的一點點，他就用手把
    我推開拉開門讓他自己可以進去，我當天是穿拖鞋，進入屋
    內後，我女兒甲 發現我的腳流血等語明確（見108易678號
    公開卷《下稱原審卷》第41至46頁）。核與被告於原審自承：
    當時鄭女推著門，我有擠進去，擠進去的時候有推鐵門（見
    108審易1809號不公開卷第34頁）；及甲 於本院證稱：當時
    爸爸想要進去拿他的工作服，但媽媽一直不讓爸爸進去（見
    本院卷第130頁）等語相符。足見被告當時確有為進入屋內
    取物，而強行開門擠入之動作無訛。被告為受過國中教育之
    成年人，並有相當之社會經驗（見本院卷第128頁），則其
    對此舉動將使門扇往外擴張，致撞擊斯時一手拉著門、一手
    扶住門框之鄭女，而造成鄭女之受傷乙情，主觀上應有認識
    並可預見，其卻仍為之，顯見該舉動即使造成鄭女之受傷，
    仍不違背其本意甚明。又甲 於本院證稱：媽媽去接我回家
    的時候，我沒有看到她的腳有受傷，後來進入屋內，媽媽告
    訴我她的腳受傷，我才看到，並叫我報警等語（見本院卷第
    131至134頁）；被告並承認進入屋內後，鄭女發現腳受傷乙
    情（見本院卷第125頁），可見鄭女腳之受傷，與被告上開
    強行開門擠入屋內之動作，具有時、地密接之關聯性，確係
    因其上開行為所造成乙節堪以認定。此外，鄭女所受之傷勢
    ，為左側腳趾擦傷2處各1x1公分乙情，亦有驗傷診斷書1份
    在卷可佐（見108他字236號卷第9頁）。
　⒉至於甲 於本院雖另證稱：我在偵查中所寫有關本案發生經過
    之陳述書，我不太願意寫，是媽媽逼著我寫，我不知道怎麼
    寫，她寫在一張紙上，說我不寫就要怎麼樣，很像在威脅我
    ，我逼不得已才寫，事實上我並沒有看見爸爸有用鐵門把媽
    媽的腳弄流血的過程等語（見本院卷第134至137頁）。依此
    ，固可認其於陳述書上所寫「5月28日下午5點多mama去安親
    班接我回家時，看到papa用鐵門把mama腳用流血報警」乙情
    （見108他236號卷第11頁），以及其於偵查中所證：5 月
　　28日當天媽媽從安親班接我回家，爸爸站在家門口，媽媽要
    開門，不想讓爸爸進去，爸爸就用力開門，硬拉開門，就把
    媽媽的腳弄流血，我在陳述書上所寫的內容，跟我認知的事
    情是一樣云云（見107調偵1315號卷第37至41頁），並非親
    眼目睹而不足採信。然如本院依前揭事證所為之認定，鄭女
    所受上開傷害，確係被告造成無疑，是甲 於本院此部分之
    證詞，並不足為有利被告之認定。
　⒊綜上所述，被告否認犯罪或辯稱並非故意云云，核無可採，
    本案事證明確，其所為上開犯行可以認定。
三、論罪科刑：
  ㈠新舊法比較：
    被告行為後，刑法第277條第1項業於108年5月31日修正施行
    ，修正前該條第1項規定之刑度為「處3年以下有期徒刑、拘
    役或1千元以下罰金」，修正後之刑度則提高為「處5年以下
    有期徒刑、拘役或50萬元以下罰金」，兩相比較，以被告行
    為時之規定較為有利，依刑法第2條第1項前段規定，應適用
    修正前刑法第277條第1項規定處斷。
  ㈡按家庭暴力，係指家庭成員間實施身體、精神或經濟上之騷
    擾、控制、脅迫或其他不法侵害之行為；而家庭暴力罪，則
    係指家庭成員間故意實施家庭暴力行為而成立其他法律所規
    定之犯罪，家庭暴力防治法第2條第1、2 款分別定有明文。
　　被告與鄭女為夫妻，已據其等陳述甚明，則其等具有家庭暴
　　力防治法第3條第1款所稱之家庭成員關係。核被告所為，係
　　犯修正前刑法第277條第1項之傷害罪，並為家庭暴力罪，惟
　　因家庭暴力防治法對於家庭暴力罪並無科處刑罰之規定，故
　　仍應依上開刑法規定科刑。
　㈢審酌被告未有犯罪前科之素行，有其前案紀錄表在卷可參；
　　其與告訴人具有配偶關係，卻因細故爭執未能理性處理，竟
　　於鄭女擋在門口不讓其進入屋內時，不顧可能因強行開門擠
　　入，將造成鄭女之受傷而仍執意為之，終致鄭女受有傷害，
　　所為實有不該；惟念及鄭女限制其進入屋內取物，亦有可歸
　　責之處；兼衡其犯後雖否認犯罪，然已在上訴後，經本院調
　　解成立，並已依調解條件給付部分款項3 萬元給鄭女之犯後
　　態度，業據告訴代理人於本院陳述明確（見本院卷第121、
　　122頁），並有本院109年度附民移調字第209號調解筆錄在
    卷可憑（見本院卷第107、108頁）；及其犯罪之動機、目的
    、手段、告訴人所受之傷害程度尚輕、國中畢業之智識程度
    、目前從事保全工作、月薪3萬元及須扶養2名未成年子女之
    生活狀況，以及所生危害等一切情狀，乃量處如主文第二項
    所示之刑，並依刑法第41條第1項前段規定，諭知如易科罰
    金，以1千元折算1日之標準。
  ㈣被告無犯罪前科之素行，已如前述，其犯後雖否認犯罪，但
　　仍盡其真摯努力與告訴人達成調解，願賠償告訴人之損害10
    萬元，並已按調解條件履行部分之分期給付，犯後態度仍有
    可取之處，況另有2名未成年子女亟待其扶養照料，自當盡
    其為人父親之責而遵守法紀，本院信其經此偵、審過程及刑
    之宣告，應已知所警惕而無再犯之虞，乃認所宣告之刑以暫
    不執行為適當，爰依刑法第74條第1項第1款規定宣告緩刑2
    年，以啟自新。而為促使其能確實履行本院109年度附民移
    調字第209號調解筆錄所載條件，爰依刑法第74條第2項第3
    款規定，就其尚未履行之未屆期餘款7萬元，命按原分期給
    付方法支付鄭女（即自109年7月15日起每月給付1萬元至清
    償完畢）【此處命向告訴人支付損害賠償之緩刑負擔，與本
    院109年度附民移調字第209號調解筆錄為同一給付】。倘被
    告未履行上開負擔且情節重大，足認所宣告之緩刑難收其預
    期效果，而有執行刑罰之必要時，法院得依檢察官之聲請，
    撤銷其緩刑宣告，附此敘明。
四、撤銷原判決之理由：
    被告上訴否認犯罪雖無理由，惟如上所述，其於上訴本院後
    ，已與告訴人經調解成立，並已履行部分給付，原審未及審
    酌此有利於被告之量刑因子，致對其所科處之刑度尚有未洽
    ，則被告執此指摘原判決量刑過重有所不當乙節，自屬有據
    。至於檢察官上訴雖略以：被告犯後否認犯罪，且未賠償告
    訴人之損害，犯後態度不佳，原審量刑過輕云云，經核如上
    所述，被告在上訴本院後已經與告訴人調解成立，並已支付
    部分賠償款項，檢察官所指之情事已有變更，其執此上訴為
    無理由。據上，因原判決仍有可議之處，自應予撤銷改判。
五、綜上所述，原判決既有可議，爰予以撤銷並改判如主文第二
    項所示。
據上論斷，應依刑事訴訟法第369條第1項前段、第364條、第299
條第1項前段，判決如主文。
本案經臺灣士林地方檢察署檢察官林思吟起訴，臺灣高等檢察署
檢察官賴正聲到庭執行職務。
中　　華　　民　　國　　109 　年　　6 　　月　　3 　　日
            刑事第二十二庭審判長法　官  洪于智
                                法　官  汪怡君
                                法　官  陳銘壎
以上正本證明與原本無異。
不得上訴。
                                      書記官  吳思葦
中　　華　　民　　國　　109 　年　　6 　　月　　3 　　日
附錄：本案論罪科刑法條全文
修正前刑法第277條
傷害人之身體或健康者，處3年以下有期徒刑、拘役或1千元以下
罰金。
犯前項之罪因而致人於死者，處無期徒刑或7年以上有期徒刑；
致重傷者，處3年以上10年以下有期徒刑。